【裁判字號】    99,易,1250
【裁判日期】    990630
【裁判案由】    傷害
【裁判全文】
臺灣板橋地方法院刑事判決              99年度易字第1250號
公  訴  人  臺灣板橋地方法院檢察署檢察官
被      告  丙○○
            乙○○
上列被告等因傷害案件，經檢察官提起公訴（99年度偵字第8440
號），本院判決如下：
    主  文
丙○○犯傷害罪，處拘役伍拾日，如易科罰金，以新臺幣壹仟元
折算壹日。
乙○○犯傷害罪，處拘役肆拾日，如易科罰金，以新臺幣壹仟元
折算壹日。
丙○○被訴傷害乙○○部分無罪。
    事  實
一、丙○○、乙○○係位於臺北縣板橋市○○○街124 巷1 弄4
    之1 號、4 之2 號（即同一棟公寓之2 、3 樓）之鄰居，於
    乙○○將其上開3 樓房屋出租予他人後，2 人素因丙○○2
    樓住處天花板漏水問題而生爭執，丙○○遂於民國99年2 月
    20日中午12時許，偕同其族妹蕭玉美、其妹蕭梅、其姪蕭錦
    樑、蕭玉美之夫呂清林等人，一同前往乙○○所開設位於臺
    北縣板橋市○○○路○ 段98號之機車行，欲與乙○○商討上
    開漏水修復事宜，一到機車行，蕭玉美、蕭梅2 人即與乙○○之妻高惠珍發生爭吵，該2 人並將高惠珍壓制在地，乙○○之子甲○○見狀過去欲拉起其母高惠珍，詎一旁之丙○○
    竟基於傷害他人身體之犯意，上前以右手往甲○○之正面臉
    部揮打1 拳，致甲○○受有鼻撕裂傷0.5-1 公分、前額擦挫
    傷之傷害；乙○○見狀隨即上前從後方將丙○○拉倒壓在地
    上，並基於傷害他人身體之犯意，徒手抓、打丙○○臉部，
    致丙○○受有右側鼻子及鼻樑抓擦傷各3 公分及0.5 公分、
    右前額及鼻子瘀血腫各3 ×2.5 公分及4 ×3 公分之傷害。
二、案經甲○○、丙○○分別訴由臺北縣政府警察局板橋分局移
    請臺灣板橋地方法院檢察署檢察官偵查起訴。
    理  由
壹、按被告丙○○、乙○○所犯均係最重本刑為3 年以下有期徒
    刑、拘役或專科罰金之罪，屬刑事訴訟法第376 條第1 款所
    列之罪之案件，依同法第284 條之1 規定，第一審得由法官
    獨任進行審判程序，合先敘明。
貳、有罪部分：
一、訊據被告2 人對渠等曾於上開時、地因漏水問題發生爭執之
    事實坦承不諱，惟均矢口否認有何傷害之犯行，被告丙○○
    辯稱：當天伊看到甲○○勒住伊小妹蕭梅的脖子，就要去把
    甲○○拉開，跑過去時腳絆到鐵罐，乙○○就把伊壓在地上
    ，伊沒有打甲○○，也沒有看到其他人打他，不知道他為何
    會受傷云云；另被告乙○○辯稱：伊是看到丙○○打甲○○
    ，才過去把丙○○拉倒壓制在地上，只是想要制止丙○○，
    沒有動手攻擊丙○○的臉，丙○○可能是倒下去的過程擦撞
    到旁邊的機車而受傷云云。經查：
  (一)程序方面：
  1.證人甲○○、賴建德、丙○○等人均曾於檢察官偵查中到庭
    具結作證，渠等向檢察官所為之言詞陳述，並無證據證明有
    何顯不可信之情況，且與本案待證事實相關，依刑事訴訟法
    第159 條之1 第2 項規定，均得為證據。
  2.卷附亞東紀念醫院診斷證明書（病患甲○○）、板橋中興醫
    院特種診斷證明書（病患丙○○）各1 份，均屬被告以外之
    人於審判外之書面陳述，而公訴人及被告2 人就上開書面陳
    述，於本院調查證據時知有刑事訴訟法第159 條第1 項不得
    為證據之情形，均未於言詞辯論終結前聲明異議，視為同意
    作為證據，本院審酌該等書面陳述作成之情形均屬正常，並
    無何不當之情形，且與待證事實相關，認適當作為證據，故
    上開書面陳述依刑事訴訟法第159 條之5 之規定，均具有證
    據能力。
  (二)實體方面：
  1.被告丙○○被訴傷害甲○○部分：
  (1)證人即告訴人甲○○曾於偵訊時具結證稱：案發當天伊父親
    （乙○○）接到丙○○妹婿的電話，問臺北縣板橋市○○○
    街124 巷1 弄4 之2 號（3 樓）的滴水問題是否要解決，伊
    父親跟他說，那是熱水管的問題，但是丙○○不滿，帶4 個
    人到伊父親開的機車行咆哮，後來丙○○帶來的人中，有2
    名女生勒伊母親（高惠珍）的脖子，伊趕快跑過去把她們拉
    開，丙○○見狀用右手往伊的臉正面打一拳，伊父親見狀把
    丙○○拉開壓制在地上，伊受傷的情形如驗傷單，另外2 名
    男子沒有動手只有圍觀等語（見偵卷第28頁），另證人賴建
    德亦於偵訊時具結證稱：伊是機車行隔壁的鄰居，伊聽到很
    吵的聲音，就過去看，看見其中2 個女生把高惠珍壓在地下
    打，甲○○要過去拉他母親上來，之後有1 個高高瘦瘦的男
    子用拳頭揮了甲○○一拳，乙○○就把對方捉住，壓在地上
    等語（見偵卷第35頁），此外，並有亞東紀念醫院診斷證明
    書（病患甲○○，受有鼻撕裂傷0.5-1 公分、前額擦挫傷之
    傷害）1 份、告訴人甲○○受傷照片4 張（見偵卷第18、45
    、47、48頁）附卷可稽，堪認被告丙○○確有徒手往告訴人
    甲○○之正面臉部揮打1 拳，致告訴人甲○○受有上開傷害
    之行為，被告丙○○辯稱並未打傷甲○○，不知甲○○為何
    受傷云云，顯係事後卸責之詞，不足採信。
  (2)又證人呂清林雖曾於偵訊時具結證稱：伊是丙○○同族的妹
    婿，伊當時跟乙○○、丙○○到外面談（如何解決漏水的事
    情），甲○○拿活動扳手作勢要打人，乙○○跟他說不可以
    ，他就把扳手放下，之後伊聽到叫一聲，發現伊太太蕭玉美
    被高惠珍拉頭髮，蕭玉美倒地，甲○○的傷如何造成伊不清
    楚，因為當時伊、丙○○、乙○○都在外面的馬路上云云（
    見偵卷第34-35 頁），證人即被告丙○○之妹蕭梅亦於偵訊
    時具結證稱：伊一群人到（機車行）後，高惠珍對伊等人罵
    三字經，伊姊姊蕭玉美有回她，之後伊和蕭玉美不理她，之
    後伊聽到姊姊「啊」一聲，伊看見高惠珍拉伊姊姊頭髮，伊
    姊姊倒在地上，甲○○就過來勒住伊脖子，讓伊倒地，一起
    來就看見乙○○把丙○○推倒在地上云云（見偵卷第36頁）
    ，證人呂清林、蕭梅均未承認有被告丙○○打告訴人甲○○
    1 拳之事。惟證人呂清林、蕭梅分別為被告丙○○之同族妹
    婿及胞妹，與被告丙○○有親戚關係，且該2 名證人與被告
    丙○○一同前往被告乙○○所開設之機車行找被告乙○○商
    討漏水修復事宜，顯與被告丙○○情誼非淺，衡情該2 名證
    人實有偏頗坦護被告丙○○之動機及可能，足認證人呂清林
    、蕭梅前開所述，係屬迴護附和被告丙○○之詞，不足據為
    對被告丙○○有利之認定。本件事證明確，被告丙○○上開
    傷害告訴人甲○○之犯行已堪認定。
  2.被告乙○○被訴傷害部分：
  (1)被告乙○○對其曾於上開時、地因見到被告丙○○毆打其子
    甲○○，隨即上前從後方將被告丙○○拉倒並壓在地上，丙○○倒在地上時是正面朝上等事實坦承不諱，被告丙○○亦
    於偵訊時以證人身分具結證稱：伊被乙○○壓制在地上，造
    成伊受有如診斷證明書的傷，乙○○把伊壓制在地後，手有
    打到伊的臉，造成伊的臉受傷等語（見偵卷第29、36頁），
    復有板橋中興醫院特種診斷證明書（病患丙○○，受有右側
    鼻子及鼻樑抓擦傷各3 公分及0.5 公分、右前額及鼻子瘀血
    腫各3 ×2.5 公分及4 ×3 公分之傷害）1 份、被告丙○○
    受傷照片2 張（見偵卷第19、49頁）在卷可佐。被告乙○○
    固辯稱：伊沒有動手攻擊丙○○的臉，丙○○可能是倒下去
    的過程擦撞到旁邊的機車云云，惟由上開被告丙○○診斷證
    明書及受傷照片觀之，被告丙○○除鼻樑、鼻子及右前額受
    傷外，鼻子右側靠近眼窩之凹陷處亦有抓擦傷痕，該處並非
    人體突出之部位，衡情不易於人體無意間撞到外物時受有擦
    抓傷，且被告丙○○所受傷勢係集中在臉部，為小範圍之瘀
    傷或抓擦傷，頭部、手腳及身軀並無其他擦挫傷，亦不像是
    無意間撞到體積甚大之機車時所會造成之傷勢，是被告乙○○上開所辯，顯與常情不符，不足採信，被告丙○○所述其
    受傷之原因，應較被告乙○○前開所辯可採。又被告乙○○
    固係為了阻止被告丙○○繼續毆打甲○○始將其拉倒壓在地
    上，惟被告丙○○倒地後，被告乙○○已壓住被告丙○○之
    肩膀讓其沒辦法動，被告丙○○只有掙扎並未還擊，此據被
    告乙○○於警詢及本院審理時供述明確（見偵卷第10頁、本
    院99年6 月10日審判筆錄），則此時被告丙○○既已無不法
    侵害之行為，被告乙○○僅需壓住被告丙○○即可，並無攻
    擊被告丙○○臉部以自衛或防止其起身之必要，被告乙○○
    竟仍以手攻擊被告丙○○之臉部，造成被告丙○○臉部受有
    如前所述之傷害，被告乙○○主觀上顯有傷害被告丙○○身
    體之犯意甚明，自不構成正當防衛，附此敘明。
  (2)至證人賴建德固曾於偵訊時證稱：乙○○把對方（即揮了甲○○1 拳之人）捉住，壓在地上，乙○○沒有動手打對方云
    云，證人即被告乙○○之子甲○○亦於偵訊時證稱：鄰居都
    可以證明伊父親沒有動手云云（均見偵卷第35頁），然證人
    賴建德、甲○○分別為被告乙○○之鄰居、兒子，與被告乙○○有朋友或至親關係，該2 人基於情誼，對被告乙○○有
    無傷害犯行部分實有避重就輕、不願指證之動機及可能，是
    證人賴建德、甲○○上開所述，不足據為對被告乙○○有利
    之認定。本件事證明確，被告乙○○上開傷害被告丙○○之
    犯行亦堪認定。
二、核被告丙○○、乙○○所為，均係犯刑法第277 條第1 項傷
    害罪。爰審酌被告2 人均已成年，應知在現代民主法治社會
    中，對於任何糾紛之解決，應本諸理性、和平之手段與態度
    為之，竟僅因細故，即使用暴力之方式以對，徒手毆打他人
    成傷，無視社會法秩序之規範，行為實有不當，惟被告2 人
    均無前科，有該2 人臺灣高等法院被告前案紀錄表各1 份在
    卷可考，且係被告丙○○先打傷告訴人甲○○，被告乙○○
    始動手傷害被告丙○○，及被告2 人犯罪動機、目的、手段
    、犯後態度、告訴人甲○○及被告丙○○所受傷勢等一切情
    狀，分別量處如主文所示之刑，並均諭知易科罰金之折算標
    準，以資懲儆。
、無罪部分：
一、公訴意旨略以：被告丙○○於上開時、地遭乙○○壓制在地
    時，另基於傷害之犯意，與乙○○互為拉扯，致乙○○受有
    頭部創傷、右臉頰擦傷及挫傷之傷害。因認被告丙○○此部
    分亦涉犯刑法第277 條第1 項傷害罪嫌。
二、按犯罪事實應依證據認定之，無證據不得認定犯罪事實。不
    能證明被告犯罪者，應諭知無罪之判決，刑事訴訟法第154
    條第2 項、第301 條第1 項前段分別定有明文。次按事實之
    認定，應憑證據，如未能發現相當證據，或證據不足以證明
    ，自不能以推測或擬制之方法，以為裁判基礎。最高法院40
    年台上字第86號判例要旨可資參照。
三、本件公訴人認被告丙○○涉有傷害共同被告乙○○之犯行，
    無非係以告訴人即共同被告乙○○之指訴及卷附亞東紀念醫
    院診斷證明書（病患乙○○）1 份為據。訊據被告丙○○堅
    詞否認有何傷害告訴人即共同被告乙○○之犯行，辯稱：伊
    被乙○○壓制在地時只有掙扎，沒有打乙○○的臉等語。經
    查，告訴人即共同被告乙○○曾於警詢時指稱：（伊把丙○○壓制在地上時）丙○○只有掙扎沒有還擊等語（見偵卷第
    10頁），復於偵訊時指稱：（伊的傷）是伊捉丙○○的衣服
    ，丙○○往後摔倒在地時，他掙扎時所造成的等語（見偵卷
    第36頁），又於本院審理時指稱：丙○○倒地過程中，手就
    順著揮動，揮到伊的臉，不是故意打伊的臉，丙○○被伊壓
    倒的過程及倒在地上後，都沒有攻擊伊，（伊臉上及頭部的
    傷）是伊把丙○○拉倒地過程中，丙○○倒地過程中手揮動
    揮到伊，不是丙○○倒地後伊才受的傷，伊把丙○○壓制在
    地上時，丙○○掙扎中沒有打到或抓到伊，伊所說丙○○在
    倒地過程中手有揮動，是指他的手跟著他的身體一起倒地時
    自然的揮動等語（見本院99年6 月10日審判筆錄），由告訴
    人即共同被告乙○○前開陳述可知，其所受上開傷害，係因
    被告丙○○被拉倒時，在倒地過程中手部隨著身體倒地自然
    揮動時碰撞到其頭部、臉部而造成，此種揮動為無意識之自
    然動作，並非被告丙○○故意攻擊告訴人即共同被告乙○○
    之行為，且被告丙○○係遭告訴人即共同被告乙○○拉倒才
    會倒地，其在倒地過程中無意間碰撞到告訴人即共同被告乙○○之身體，亦難認其有何應注意、能注意不要碰撞到告訴
    人即共同被告乙○○之身體卻疏未注意之過失可言，從而，
    被告丙○○縱有於上開時、地倒地時手部碰撞到（揮到）告
    訴人即共同被告乙○○身體之舉動，且告訴人即共同被告乙○○因而受傷，被告丙○○亦無構成傷害罪或過失傷害罪之
    餘地。綜上所述，公訴人所舉之證據尚不足以證明被告丙○○有傷害告訴人即共同被告乙○○之犯行，此外，復查無其
    他積極證據足資認定被告丙○○確有公訴人所指之此部分傷
    害犯行，此部分既不能證明被告丙○○犯罪，揆諸前開法條
    規定及判例意旨，依法自應為被告丙○○無罪之諭知。
據上論斷，應依刑事訴訟法第284 條之1 、第299 條第1 項前段
、第301 條第1 項前段，刑法第277 條第1 項、第41條第1 項前
段，刑法施行法第1 條之1 ，判決如主文。
本案經檢察官王家春到庭執行職務。
中    華    民    國    99    年    6     月    30    日
                      刑事第十八庭  法  官  楊筑婷
如不服本判決應於收受本判決後10日內向本院提出上訴書狀，並
應敘述具體理由，如未敘述上訴理由者，應於上訴期間屆滿後20
日內補提理由書狀於本院（均須按他造當事人之人數附繕本）「
切勿逕送上級法院」。
中    華    民    國    99    年    6     月    30    日
                                    書記官  傅淑芳
附錄本案判決論罪科刑法條：
中華民國刑法第277條
傷害人之身體或健康者，處3 年以下有期徒刑、拘役或1 千元以
下罰金。
犯前項之罪因而致人於死者，處無期徒刑或7 年以上有期徒刑；
致重傷者，處3 年以上10年以下有期徒刑。

司法院資訊處製作；財團法人民間司法改革基金會備份。
